臺灣臺南地方法院刑事判決　　　　　　　 99年度訴字第916號
公　訴　人　臺灣臺南地方法院檢察署檢察官
被　　　告　王正宗
選任辯護人　蔡麗珠律師
　　　　　　江信賢律師
上列被告因妨害性自主案件，經檢察官提起公訴（99年度偵字第
1731號），本院判決如下：
    主  文
王正宗犯強制猥褻罪，處有期徒刑陸月，如易科罰金，以新臺幣
貳仟元折算壹日。
    事  實
一、王正宗與代號00000000號女子（姓名年籍均詳卷，以下稱為
    A女）因同在臺南市○○路體育公園晨運而結識，平日互有
    往來，王正宗亦曾接待A女與其姊參觀其在臺南市○區○○
    路三段338巷12號經營之傢俱工廠。民國98年11月26日清晨4
    時10分許，王正宗在體育公園晨運時遇到A女，乃邀約A女共
    進早餐，經A女應允後，王正宗即駕車搭載A女前往臺南市○
    區○○路某水果店買水果，其後再駕車載A女循臺南市○○
    路抵達前開傢俱工廠後門，並帶領A女進入該工廠，而以廠
    內升降梯上至3樓。當A女隨意察看時，王正宗竟基於滿足自
    己性慾之犯意，從後環抱住A女，並撫摸A女胸部、下體，以
    此強暴方式、違反A女意願而為猥褻行為得逞。
二、案經A女訴由臺南市政府警察局第一分局移送臺灣臺南地方
    法院檢察署檢察官偵查起訴。
    理  由
一、本件有關各項證據之證據能力認定，業據本院於100年3月11
    日以裁定宣示，合先敘明。
二、訊據被告王正宗固坦承有於98年11月26日清晨駕車搭載A女
    前往上揭工廠內參觀之事實，惟矢口否認有從後環抱A女並
    撫摸胸部、下體之強制猥褻行為，辯稱：
  (一)本案依檢察官起訴所引之證據，是否足以為被告有罪之積極
    證明？即是否足以證明被告確有於98年11月26日對告訴人A
    女於被告所經營之傢俱工廠內，自後方環抱著A女，強行撫
    摸胸部，復將手往下撫摸下體，為主要爭點。
  (二)經查：
    1.告訴人A女自始固於99年12月4日在警局稱：「對方由前、
      後方抱住我各一次，隔著衣服觸摸我的胸部與下體。我使
      盡力量掙脫…」，然又於99年2月6日在地檢署證稱：「他
      就從後面抱住我，摸我的胸部，然後手往下摸我的下體，
      然後我用力把他甩開…我先跑到電梯那邊，但發現是工業
      用的電梯，我不會操作…他剛摸我，我感覺就把他甩開，
      過程很快」，一謂一前、一後共撫摸二次，一謂自後方雙
      手撫摸一次，兩者過程截然不同，告訴人實不可能誤解其
      義仍於警局簽署筆錄之理，顯見其陳述已有瑕疵可指；另
      查，縱依告訴人偵訊中所稱，依案發當時被告年紀業已將
      近80歲，實難想像被告有能力對其強制猥褻，需要告訴人
      盡力將其甩開之理。
    2.再者，告訴人陳稱因不知道如何出去，且不會操作貨梯，
      故開始亂跑等云云，惟依法院勘驗臺南市○○路○段338
      巷12號之現場，可發現「廠房左側，有一鐵製樓梯連通廠
      房2樓及4樓」，且A女亦不否認當日有開電燈，雖其陳稱
      沒有注意是否有全部打開等情。惟查，法院勘驗現場可知
      現場電燈開關僅有2處，均屬連動式之開關，僅要一開電
      燈，至少一半以上之區域均屬明亮之範圍，而一為廠房前
      半部電燈，一為後半部電燈，而所謂「前半部電燈」涵蓋
      範圍包括貨梯、樓梯處，貨梯距離樓梯僅有6～7公尺，其
      中為走道，無任何轉折處，怎可能如告訴人所稱不知道樓
      梯處之理？且事後發生後，竟又讓被告開車載A女共同回
      家？期間沒有要求下車？實已嚴重悖離社會上之一般經驗
      。
    3.檢察官另以內政部警政署刑事警察局刑醫字第0990085414
      號鑑定書，證明當日A女外套左胸處有與被告相同之Y染色
      體型別，欲佐證被告有為起訴書所載之強制猥褻犯行。惟
      查，系爭衣服是否果自案發時98年11月26日所留存？本非
      無疑，僅依告訴人單方之說法認定；另查，縱確為98年11
      月26日A女所穿，依A女偵訊中所稱：「（問：事發後為何
      沒有馬上去報警？）答：覺得這個人怎麼會這樣，想說不
      要看見最好，但是12月3日讓我看到這樣子，我覺得很可
      怕，所以就去警察局報警。」則A女案發後自稱本來不想
      馬上報警，又稱：「我有留著當時所穿的衣服，都沒有洗
      ，應該可以驗出指紋。」實更令人匪夷所思，蓋穿著外套
      ，本係平日均會大量觸碰之衣物，若A女當日確有遭強制
      猥褻，心理上更因認為業已髒污，進行請洗，應屬事理之
      常，怎可能一方面自始不想報警，另一方面妥適保管其中
      有被告DNA之衣物？再者，告訴人自承當日有與被告於體
      育場見面、有上被告之車輛、有共同前往買水果、有共同
      至被告之工廠、有共同參觀傢俱、更共同開車離去，期間
      之相處，均屬近距離所發生之日常瑣事，究竟是否為身體
      部位不慎相互碰觸所致，抑或汗水、口水等沾粘所致，情
      狀甚多，亦難據以佐證被告有為起訴書所載之強制猥褻犯
      行，其證據價值上甚為薄弱，顯無法積極證明犯罪事實；
      另查，經再度請求內政部警政署刑事警察局鑑定，其函覆
      結論亦稱：「無法研判該處為何種類型細胞」，則究竟為
      何會有此等鑑定反應，可能性實有甚多情形，尚不得為被
      告不利之認定。
    4.此外，檢察官索引之證據，或無證據能力，或無法證明被
      告犯罪事實，依法即應為被告無罪之諭知。
  (三)告訴人並不否認有拿走被告工廠之茶盤，然告訴人先係供稱
    ：「他自稱這茶盤是他人送的，因此轉送給我」，於偵查中
    供稱：「…然後他說這東西是別人送他的，如果我們要就拿
    回去」，「他也說完全沒有在賣這個」等語，惟告訴人於地
    檢署已自稱「（問：他會拿什麼東西送你們？）答：可能是
    他們工廠做的小東西，譬如筷子、盒子等」，顯然並不包含
    系爭茶盤；告訴人之姐供稱：「我不是這意思，他的話我不
    知道意思。因為我不知道王正宗是要送給我妹妹或賣我妹妹
    」，均與告訴人所述並不相符，絕無人聽聞告訴人所稱「欲
    轉送」之陳述，而系爭茶盤賣價為15000元（可打折販賣
    13000 元），且為被告永福路展場尚所販賣，以產品外觀及
    經驗法則判斷，此本非告訴人所指「小東西」，且社會觀感
    上均有一定價值之物，豈有可能無由贈送？被告事後遇見告
    訴人，欲向其詢問茶盤價金給付事宜，怎知告訴人不予理會
    即行離去。方去報案，似乎刻意認為被告年紀已高，設詞誣
    陷被告云云。
三、經查：
  (一)被告於98年11月26日清晨，在體育公園與A女相遇，嗣後並
    駕車搭載A女前往臺南市○區○○路三段338巷12號傢俱工廠
    之情，已據A女於偵訊中證述甚明，被告此部分供述，可認
    為事實，應予採信。
  (二)被告矢口否認在前開傢俱工廠內，有對A女為強制猥褻之行
    為，並以上述情詞置辯，惟查：
    1.A女對於當日在工廠內之被害經過，業於偵訊中歷歷證稱
      ：「…我只是看一看，結果他（指被告）就從後面抱住我
      ，摸我的胸部，然後手往下摸我的下體，然後我用力把他
      甩開，結果他還說『現在的人都在玩3P，妳這麼不配合』
      …」、「他剛摸我，我感覺到就把他甩開，過程很快」、
      我是用兩手往後甩開，因為他身體就在我後面而已，他的
      力氣很大，不像剛出院的」等語（偵卷第7、第8頁），明
      確指訴被告有從後強抱、撫摸胸部、下體等行為。
      (1)被告雖以A女於警詢中，係稱被告由前、後方抱住伊各
        一次（警卷第5頁），與A女於偵訊中所證稱被告係自後
        方抱住伊之詞有所出入，質疑A女陳述有瑕疵可指。然
        A女於當次警詢中，原即稱被告係「趁我不注意的時候
        ，從我後面抱住我，並隔著衣服觸摸我的胸部及下體」
        ，嗣經警員要求再度陳述被害經過，始有從前、後方各
        抱住一次之詞；迄於偵訊中，檢察官對於前揭指述之差
        異復再次確認，而經A女明白陳稱「沒有，只有從後方
        抱住過我一次，然後手有摸上面和下面」等語（偵卷第
        8頁），則依A女於警、偵訊中相同之指訴，可以認定為
        被告從後方抱住而撫摸無誤。
      (2)被告另以其年紀已近80歲，並無能力對A女強制猥褻，
        以致A女需要盡力將被告甩開等情，質疑A女前開指訴。
        然觀之A女證述，乃為被告突襲式從後抱住，而非與被
        告拉扯後因無力或難以抗拒始遭侵犯，則被告腕力是否
        足以壓制A女，應非所問；又審諸A女隨同被告前往上揭
        傢俱工廠參觀之時間，乃為11月之清晨約5、6點許，天
        色應未明亮，工廠內且無其他員工，則A女孤身一人，
        突遭被告從後抱住撫摸，所受驚嚇應屬巨大，伊為求脫
        身而全力掙扎，乃可以理解之事。被告此部分抗辯，遂
        非可採。
    2.被告另又其在臺南市○區○○路三段338巷12號工廠之電
      燈設計為連動式，亦即開啟電源後有一整塊區域之電燈同
      時亮起，案發當時現場光線充足，且工廠內貨梯與樓梯距
      離僅有6、7公尺，A女陳稱沒有看見樓梯並不合理云云抗
      辯。查：
      (1)該工廠之廠房左側，有一鐵製樓梯連通上下樓層；右側
        則無其他通道可以上下樓之情，乃為本院於100年1月17
        日勘驗現場查明，並製有勘驗筆錄在卷為憑（本院卷第
        47頁），被告所稱位居廠房中央位置之貨梯，與鐵製樓
        梯相距僅約6、7公尺，要為事實。
      (2)依A女所述，伊除案發之98年11月26日外，僅於同月24
        日曾與其姊共同前往該工廠參觀；對照被告99年5月18
        日於偵訊中供述（偵卷第70頁），亦稱A女於「去年（
        即98年）12月中左右（應為11月之誤）…她（指A女）
        看著名片上的地址和她大姊自己找去的…」，「…過了
        2、3天後，早上4點多快5點的時候，我開車到臺南市體
        育公園那邊遇到00000000…，之後我們就往工廠去…」
        等語，與A女證詞亦可以相合，堪認案發之日，係為A女
        第二次進入該工廠，則伊對於工廠內各項設施位置仍然
        陌生，應屬合理。再酌以A女遭被告非禮後，心情驚懼
        可以想見，為求離開現場下慌不擇路，更誤闖入無通道
        上下樓之廠房右側，顯然益添慌亂，則A女未能注意貨
        梯左側不遠處之樓梯，仍非不能想像。
    3.被告再以A女既稱遭侵犯，事後仍搭乘被告之車離開，實
      已悖離經驗法則等情，質疑A女指訴之真實。查本件案發
      之日為98年11月26日，而A女至警局對被告提出告訴，則
      係於一週後之12月4日；所以於該日始提出告訴之理由，A
      女於偵訊中係稱「在12月3日早上，我看到一個人在樹後
      面頭晃來晃去，走出來沒有拿柺杖，我以為不是他（指被
      告），結果再近一點看是他，他走路很快，我覺得很可怕
      ，就趕快跑進去體育場，我就決定要去警察局報案。」、
      「（事發後）覺得這個人怎麼會這樣子，想說不要看見最
      好，但是12月3日讓我看到這樣子，我覺得很可怕，所以
      就去警察局報案」（偵卷第10頁），是A女於本件發生後
      ，雖有受到侵犯之感，原卻無訴諸法律之意；何況伊當時
      在廠房內無法尋得自行離開之路，所認知得以下樓之唯一
      管道即貨梯亦需被告操作，則當被告表示要駕車帶A女回
      家時，對A女而言，似為其時僅存之選擇。A女為求脫身，
      曲意搭乘被告之車離去，不能據此認定伊對被告指訴即屬
      不實。
    4.A女接受偵訊時，經檢察官詢以有無案發當日所穿著衣物
      可提出為證，遂提出當日所穿著之外套作為證據。再經檢
      察官送請內政部警政署刑事警察局鑑定，則於該外套左胸
      標示00000000處（即約為女性左乳位置，參見偵卷第81頁
      ）發現與被告之Y染色體DNA-STR型別相符之DNA，有該局
      99年4月9日刑醫字第0990025154號鑑定書卷內可稽（偵卷
      第63頁）。
      (1)被告於本院審理時，矢口否認有何撫摸猥褻A女之行為
        ，並對前開外套左胸部位鑑定出被告DNA結果，提出各
        項抗辯（詳下述），藉以排除被告手部曾於98年11月26
        日碰觸到A女左胸之可能。惟被告於偵訊中，又稱「我
        年紀七十幾歲了，有時候記不太清楚。當時看傢俱，光
        線不是很好，我不小心牽她、帶她，可能不小心摸到她
        」等語（偵卷第90頁），似又未全然否認曾有碰觸A女
        胸部之事實，被告前後供述，乃仍有所出入。
      (2)被告雖以A女既稱原無報警之意，卻又特意保留證據之
        行徑並不合理，質疑該項證據之證明力。然觀諸A女於
        提出外套之該次偵訊中，係陳述被害經過後，於訊問將
        近尾聲之際，針對檢察官詢問「有何證據可以提出」時
        ，方回應稱「我有留著當時所穿的衣服，都沒有洗，應
        該可以驗出指紋」（偵卷第10頁）之情，可見A女本無
        該外套可以作為補充證據之認識，係經檢察官詢問後始
        知提出，故被告所稱A女「故意保留證據」之詞，應難
        成立。
      (3)被告另質疑A女既稱遭強制猥褻，理應認為該外套業已
        髒污而進行清洗，卻遲至案發後2月餘之偵訊時仍未曾
        洗過，實屬匪夷所思云云。然而遭他人猥褻者，固足使
        被害人心理產生負面影響，惟是否必將導致當時所穿著
        衣物不潔之想法，乃至是否需要立即進行清潔，仍可能
        因被害人心理素質、思維模式而異，不能一概而論。被
        告此項質疑，究屬揣測之詞，本院不予採取。
      (4)至於在A女所穿著外套左胸處所鑑識發現之DNA，經本院
        函詢後，雖經內政部警政署刑事警察局覆稱「無法研判
        該處為何種類型細胞」，有該局99年12月20日刑醫字第
        0990158492號鑑定書可佐（本院卷第35頁），因而可認
        被告所辯該DNA究為相互碰觸、或汗水、口水沾黏所致
        ，難以判斷等情，確為事實。然本件A女指訴遭被告撫
        摸胸部，伊當時所穿著之外套左胸部位，經鑑識乃發現
        與被告Y染色體DNA-STR型別相同之DNA，此實難純以巧
        合視之。
    5.被告又以A女曾於98年11月24日第一次到工廠參觀時，收
      受被告所交付、價值上萬元的茶盤，嗣後並未付款，迄至
      被告日後欲向A女詢問付款之事，A女即報警指稱遭被告猥
      褻，質疑本件告訴之動機。
      (1)查被告於98年11月24日A女與其姊參觀工廠時，交付茶
        盤給A女之情，已為A女於偵訊中自陳（偵卷第7頁），
        並核與被告此部分供詞一致。至於該茶盤之交付有無對
        價，A女係稱「…他說這東西是別人送他的，如果我們
        要就拿回去，他也有送我姊姊兩樣小東西作為見面禮，
        然後我選了一個茶盤帶回去」（偵卷第7頁），似認該
        茶盤係為被告所贈送；而被告雖否認有贈送該茶盤給A
        女之意，惟當日並未向A女收取價金之情，亦為不爭。
      (2)被告於偵訊中陳稱「她（A女）第二次去我工廠後（應
        即指本件案發之11月26日）過了2、3天，在體育公園外
        面我遇到她，跟她說茶盤的錢要給我，她的臉就看起來
        很不高興，我也不知道後來發生這種不愉快的事」（偵
        卷第70頁），以其與A女間有茶盤價金給付之糾紛，質
        疑A女提出本件告訴之動機。對照A女在偵訊中證稱，係
        於98年12月3日看到被告，因感到害怕方報警等語，該
        日2人在體育公園相遇，乃為A女決定對被告提出告訴之
        緣由，雖堪認定；惟現今社會觀念，對於性犯罪之被害
        人，仍難免有異於其他犯罪被害人之認知與情感，故性
        犯罪被害人對於公開出面進行指控，常有猶豫。依A女
        所述，可認伊於案發後本有意吞忍，則伊嗣後再度遭逢
        被告，因被害意識強化而決定提告之情，乃可以理解，
        即使被告所辯於體育公園遇到A女並提及茶盤價金之事
        屬實，尚不能因而認定A女係為抵賴茶盤價金而設詞誣
        陷。
  (三)綜上所述，本件被告自承有於98年11月26日清晨，駕車搭載
    A女前往臺南市○區○○路3段338巷12號工廠參觀。A女指訴
    被告於該工廠內，以從後抱住，撫摸胸部、下體方式對伊進
    行猥褻行為，歷次陳詞於被害地點雖有出入，惟於被害經過
    尚屬一致；被告針對A女指訴情節之各項質疑，仍不足排除A
    女證詞之證明力。此外，A女於被害當日穿著之外套，於相
    當於乳房位置之左胸處，復經鑑驗確認有與被告DNA-STR型
    別相同之DNA，縱或該DNA所由之細胞類型無法確定，此一客
    觀證據之存在，已足對於A女指訴進行補強，本院遂以被告
    犯行堪予認定，應論罪科罰。
四、核被告趁在工廠內與A女獨處之際，從後抱住A女並撫摸伊胸
    部、下體，而施以不法腕力之強暴方式，違反A女意願而對
    伊進行猥褻行為，所為係犯刑法第224條之強制猥褻罪。爰
    審酌被告為滿足性慾，以上開強暴方式對A女進行猥褻行為
    ，因而侵害A女對性之自主權利，並使A女感到驚嚇而心理受
    創；以及被告犯罪後矢口否認犯行之態度等一切情狀，量處
    如主文所示之刑，並諭知易科罰金之折算標準，以資懲儆。
據上論斷，應依刑事訴訟法第299條第1項前段，刑法第224條、
第41條第1項前段，判決如主文。
本案經檢察官吳書嫺到庭執行職務。
中    華    民    國   100    年    5     月    4     日
                  刑事第二庭  審判長  法  官  吳坤芳

                                      法  官  張銘晃

                                      法  官  黃翰義
以上正本證明與原本無異                                                           
如不服本判決應於收受本判後10日內向本院提出上訴書狀，並應
敘述具體理由。其未敘述上訴理由者，應於上訴期間屆滿後20日
內向本院補提理由書狀（均須按他造當事人之人數附繕本）「切
勿逕送上級法院」。
                                      書記官  程伊妝
中    華    民    國   100    年    5     月    4     日
附錄本案論罪科刑法條：
中華民國刑法第224條
（強制猥褻罪）
對於男女以強暴、脅迫、恐嚇、催眠術或其他違反其意願之方法
，而為猥褻之行為者，處 6 月以上 5 年以下有期徒刑。